【裁判字號】    98,交簡上,80
【裁判日期】    980831
【裁判案由】    過失傷害
【裁判全文】
臺灣高雄地方法院刑事判決            98年度交簡上字第80號
上訴人  即
公  訴  人  臺灣高雄地方法院檢察署檢察官
上訴人  即
即  被  告  丙○○
被      告  甲○○
上列被告因過失傷害案件，上訴人不服本院高雄簡易庭民國98年
2 月27日97年度審交簡字第492 號第一審判決（臺灣高雄地方法
院檢察署檢察官聲請簡易判決處刑書案號：97年度調偵字第177
號），提起上訴，本院管轄之第二審合議庭判決如下（其中被告
丙○○部分不得以簡易判決處刑，改依通常程序自為第一審之審
判）：
    主  文
甲○○部分，上訴駁回。
甲○○緩刑貳年。
原判決關於丙○○部分，撤銷。
丙○○無罪。
    事  實
一、甲○○於民國95年10月18日10時30分許，騎乘車號車號
    ZGD-633 號輕機車，行駛於高雄市鼓山區○○○路由南往北
    方向之中間快車道上，行至九如四路1432號前欲左轉時，理
    應禮讓直行車先行，且按規定應依兩段方式進行左轉，不得
    由內側或其他車道左轉，然甲○○竟未注意及此，且依當時
    情狀又無不能注意情事，竟未依兩段方式進行左轉而貿然左
    轉，未禮讓當時亦在同一車道行駛於甲○○機車左後方由丙
    ○○所駕駛之JOU-832 號重機車之直行車先行，致丙○○所
    騎重機車見狀煞車不及，其前車頭因而撞擊甲○○所騎乘機
    車之後車尾，致甲○○人車倒地，因而受有第二腰椎爆裂骨
    折等傷害，丙○○亦受有右大拇指輕微受傷等傷害。
二、案經丙○○、甲○○訴由高雄市政府警察局鼓山分局報告偵
    辦。
    理  由
壹、證據能力之認定：
    按被告以外之人於審判外之言詞或書面陳述，除法律有規定
    者外，不得作為證據，刑事訴訟法第159 條第1 項定有明文
    。然被告以外之人於審判外之陳述，雖不符刑事訴訟法第15
    9 條之1 至第159 條之4 之規定，而經當事人於審判程序同
    意作為證據，法院審酌該言詞陳述或書面陳述作成時之情況
    ，認為適當者，亦得為證據，刑事訴訟法第159 條之5 第1
    項亦定有明文。本判決所引用之證據，其中傳聞證據部分，
    縱無刑事訴訟法第159 條之1 至第159 條之4 或其他規定之
    傳聞證據例外情形，業經被告、檢察官同意作為本案證據使
    用（本院卷第56、57頁），本院審酌該等言詞或書面陳述作
    成時之情況，無何虛偽或其他不當情事，且均與本案之待證
    事實有關，依刑事訴訟法第159 條之5 第1 項規定，認具有
    證據能力，附此敘明。
貳、有罪部分：
一、訊據被告甲○○承坦於上開時、地與告訴人丙○○發生撞碰
    之事實，惟矢口否認有何過失傷害之犯行，辯稱：我從照後
    鏡看到丙○○的車過來的時候，我有減速要讓他通過，結果
    他就從後面撞過來，我有打左轉燈，打算騎到轉彎的地方再
    轉云云。經查：
  (一)被告於上開時、地騎乘前開機車，在上開地點與告訴人所騎
    機車發生碰撞一節，業經被告於原審及本院準備程序中坦承
    不諱，復有證人即告訴人丙○○於警詢及偵查中證述綦詳，
    並有道路交通事故現場圖、道路交通事故調查報告表 (一)
    、(二)、交通事故現場勘驗圖、道路交通事故現場蒐證照片
    13張、高雄醫學大學附設中和紀念醫院診斷證明書1 份附卷
    可稽，故此部分之事實應堪認定。
  (二)被告甲○○於本院審理時復辯稱：我當時準備要左轉，我是
    打算騎到轉彎的地方再轉云云（參本院卷第58頁背面），然
    被告甲○○於偵查中已承稱當時有打左轉方向燈（參偵卷第
    21頁），再參證人即告訴人丙○○於警詢中證述：是被告甲
    ○○忽然無預警左轉，我來不及反應，才會撞上對方的車子
    等語（參警卷第2 頁）；於偵查及審理中復證稱：我當時是
    直行車，行駛在被告甲○○後面，有看到她打左轉方向燈，
    她一打方向燈就向左轉，我雖然有緊急煞車，還是來不及煞
    停就已經撞上她等語（參偵卷第20頁、本院卷第43頁）明確
    ，加以，被告甲○○於審理中有稱：我從照後鏡看到丙○○
    的機車是在我的左後方等語（參本院易卷第7-8 頁）。準此
    ，依經驗法則及一般人體之慣性判斷，被告甲○○當時既已
    打左轉燈，則被告甲○○當時應已採取左轉無疑，蓋在一般
    情形下，一般人應無可能打左轉燈後反往右邊二段式左轉之
    待轉區行駛之可能。況若如此，則當時在較右側之被告甲○
    ○之機車當不致於與正行駛於其左後方且直行之丙○○重機
    車相撞之可能。從而，被告甲○○辯稱伊當時要至待轉區云
    云，顯與事實不符，難以採信。
  (三)被告甲○○雖以前詞置辯，然本件經送高雄市政府交通局車
    輛行車事故鑑定委員會鑑定肇事責任結果，略謂：…三、路
    權歸屬：…機器腳踏車行駛至交岔路口，其轉彎，…應依兩
    段方式進行左轉，不得由內側或其他車道左轉。…汽車行駛
    至交岔路口，轉彎車應暫停讓直行車先行。…（本件）若李
    車依規定採二段方式左轉，且禮讓直行之蔡車先行，則此事
    故應不致於發生。…鑑定竟見：甲○○轉彎車未讓直行車先
    行，為肇事原因。未依規定車道行駛，為違規行為；丙○○
    無肇事原因。未依規定車道行駛，為違規行為等語，有高雄
    市政府交通局車輛行車事故鑑定委員會98年5 月22日高市車
    鑑字第0980001945號函及鑑定竟見書各1 份在卷可按（參本
    院卷第19、20頁）。足證，本件車禍之肇事原因，係因被告
    甲○○未依規定採二段方式左轉，且未禮讓直行之丙○○先
    行而貿然左轉所致，故被告甲○○辯稱伊並無過失云云，委
    不可採。
  (四)綜上所述，被告甲○○上開所辯，核屬卸責之詞，均非可採
    ，本案事證明確，被告甲○○前開犯行洵堪認定，應依法論
    科。
二、論罪科刑
    核被告甲○○所為，係犯刑法第284 條第1 項前段之過失傷
    害罪。原審以本案犯罪事證明確，論處被告甲○○罪刑，復
    斟酌被告甲○○送抵醫院前，勤指中心並未通報何人、何車
    發生車禍事故，故不知肇事者為何人，處理之員警抵達醫院
    後，被告甲○○在醫院裡，當場承認為肇事人，並當場製作
    談話紀錄表等，且被告甲○○其後於偵查中亦均到庭接受偵
    訊等，故認本件被告甲○○合乎自首要件之規定，應依刑法
    第62條前段規定減輕其刑。並審酌被告甲○○未遵循交通規
    則行駛而導致發生車禍，致對方受傷，而被告甲○○之傷勢
    較重，又被告甲○○與告訴人丙○○當時猶未能達成和解等
    一切具體情狀，量處拘役45日，並諭知以新臺幣1,000 元折
    算1 日為易科罰金之折算標準，其認事用法並無違誤，量刑
    亦屬妥適，檢察官據告訴人之請求上訴，指摘原判決認定被
    告甲○○構成自首及量刑過輕，有所不當，非有理由，應予
    駁回。又被告甲○○未曾因故意犯罪受有期徒刑以上刑之宣
    告，有臺灣高等法院被告前案紀錄表在卷可按，其因一時疏
    失，致犯本案過失傷害罪，且犯後業與告訴人丙○○成立調
    解，由告訴人丙○○給付被告甲○○新台幣8 萬元，雙方並
    表示不再追究對方之責任，業經雙方供述在卷（參本院卷第
    42 頁 背面），並有調解程序筆錄、領據各1 份在卷可參（
    參本院卷第63-6 5頁），是認被告甲○○經此偵、審程序，
    應已足促其警惕，信無再犯之虞，本院因認上開宣告之刑，
    以暫不執行為適當，爰併予宣告緩刑2 年，以啟自新。
參、無罪部分：
一、聲請簡易判決處刑意旨略以：被告丙○○於95年10月18日10
    時30分前之某時，騎乘車號JOU-832 號重機車，沿高雄市鼓
    山區○○○路由南往北方向行駛，嗣於同日10時30分許，行
    經九如四路1434號前時，理應車前狀況，並隨時採取必要之
    安全措施，且在已劃分快慢車道之道路，雙向道路得在最外
    側快車道及慢車道行駛，而依當時情狀又無不能注意情事，
    竟疏於注意及此，貿然行駛於禁行機車之快車道上，適有甲
    ○○於同一時、地，騎乘車號ZGD-633 號輕機車行駛於丙○
    ○同向前方，甲○○本應注意變換車道時，應讓直行車先行
    ，並注意安全距離，且內側車道設有禁行機車標誌或標線者
    ，應依兩段方式進行左轉，又無其他不能注意之情事，竟亦
    疏未注意即此，因欲逕行左轉而貿然變換車道至禁行機車之
    快車道，丙○○見狀煞車不及，陳仁和所騎乘機車之前車頭
    因而撞擊甲○○所騎乘機車之後車尾，致甲○○人車倒地，
    因而受有第二腰椎爆裂骨折等傷害，丙○○亦受有右大拇指
    輕微受傷等傷害。因認被告丙○○所為，係犯刑法第284 條
    第1 項前段過失傷害罪嫌等語。
二、按犯罪事實應依證據認定，無證據不得認定犯罪事實；不能
    證明被告犯罪者，應諭知無罪之判決，刑事訴訟法第154 條
    第2 項、第301 條第1 項分別定有明文。次按事實之認定，
    應憑證據，如未能發現相當證據，或證據不足以證明，自不
    能以推測或擬制之方法，為裁判基礎；且認定不利於被告之
    事實須依積極證據，苟積極證據不足為不利於被告事實之認
    定時，即應為有利於被告之認定；另認定犯罪事實所憑之證
    據，雖不以直接證據為限，間接證據亦包括在內，然而無論
    直接證據或間接證據，其為訴訟上之證明，須於通常一般之
    人均不致有所懷疑，而得確信其為真實之程度者，始得據為
    有罪之認定，倘其證明尚未達到此一程度，而有合理之懷疑
    存在而無從使事實審法院得有罪之確信時，即應由法院為諭
    知被告無罪之判決，亦有最高法院40年台上字第86號、30年
    台上字第816 號、76年台上字第4986號判例意旨足資參照。
三、聲請簡易判決處刑意旨認被告丙○○涉犯前開犯行，無非以
    證人即告訴人甲○○之指述、道路交通事故現場圖、道路交
    通事故調查報告表 (一) 、 (二)、 交通事故現場勘驗圖、
    道路交通事故現場蒐證照片13張、高雄醫學大學附設中和紀
    念醫院診斷證明書1 份為憑。惟訊據被告丙○○堅決否認有
    何過失傷害犯行，辯稱：當天因為被告甲○○突然左轉，我
    煞車不及才會撞上她，我是無罪的，肇事責任不在我，我並
    無過失等語。
四、經查：
  (一)訴人甲○○於上揭時、地，騎乘號ZGD-633 號輕機車被告丙
    ○○所駕駛之JOU-832 號重機車發生碰撞事故，告訴人甲○
    ○因此受有受有第二腰椎爆裂骨折等傷害之事實，業據被告
    丙○○坦承在卷，核與告訴人甲○○於警詢、偵查及本院審
    理中證述情節大致相符，並有道路交通事故現場圖、道路交
    通事故調查報告表 (一)、 (二)、交通事故現場勘驗圖、道
    路交通事故現場蒐證照片13張、高雄醫學大學附設中和紀念
    醫院診斷證明書1 份在卷為憑，此部分事實堪以認定。
  (二)本件經送高雄市政府交通局車輛行車事故鑑定委員會鑑定肇
    事責任結果，略謂：…三、路權歸屬：…機器腳踏車行駛至
    交岔路口，其轉彎，…應依兩段方式進行左轉，不得由內側
    或其他車道左轉。…汽車行駛至交岔路口，轉彎車應暫停讓
    直行車先行。…（本件）若李車依規定採二段方式左轉，且
    禮讓直行之蔡車先行，則此事故應不致於發生。…鑑定竟見
    ：甲○○轉彎車未讓直行車先行，為肇事原因。未依規定車
    道行駛，為違規行為；丙○○無肇事原因。未依規定車道行
    駛，為違規行為等語，有高雄市政府交通局車輛行車事故鑑
    定委員會98年5 月22日高市車鑑字第0980001945號函及鑑定
    竟見書各1 份在卷可按（參本院卷第19、20頁）。足證，本
    件車禍之肇事原因，係因告訴人甲○○未依規定採二段方式
    左轉，且未禮讓直行之被告丙○○先行而貿然左轉所致，是
    被告丙○○於本件車禍之發生，並無過失可言。
  (三)於此，復查無其他積極證據證明被告有何應注意，能注意而
    不注意之過失責任，依罪證有疑利於被告之證據法則，即不
    得遽為不利被告之認定。
  (四)綜上所述，公訴人所舉前開證據，尚不足使本院達於通常一
    般之人均不致有所懷疑，而得確信其為真實之程度，致使無
    從形成有罪之確信。此外，復查無其他積極證據足資認定被
    告丙○○有何公訴人所指之過失傷害犯行，公訴人所指被告
    丙○○之犯行自屬不能證明，原審未察，遽以論罪科刑，尚
    有未恰，被告丙○○上訴指摘原判決不當，為有理由，應由
    本院予以撤銷改判，另為被告丙○○無罪之諭知。
五、末按，法院得為簡易判決處刑者，以所科之刑係宣告緩刑、
    得易科罰金之有期徒刑及拘役或罰金為限；於檢察官聲請以
    簡易判決處刑之案件，經法院認應為無罪判決之諭知者，應
    適用通常程序審判之，刑事訴訟法第449 條第3 項、第451
    條之1 第4 項但書第3 款、第452 條分別規定甚明。又地方
    法院簡易庭對被告為簡易判決處刑後，經提起上訴，而地方
    法院合議庭認應為無罪判決之諭知者，依同法第455 條之1
    第3 項準用第369 條第2 項之規定意旨，應由該地方法院合
    議庭撤銷簡易庭之判決，改依第一審通常程序審判，其所為
    判決，應屬於第一審判決，檢察官仍得依通常上訴程序上訴
    於管轄第二審之高等法院（最高法院91年度台非字第21號判
    決參照）。本件聲請簡易判決處刑意旨，關於被告丙○○部
    分經本院審理後既認應為被告丙○○無罪之諭知，依上開說
    明，除撤銷原判決外，並應逕行改依通常程序審理，自為第
    一審判決，檢察官如有不服，仍得於法定上訴期間內，向管
    轄之第二審法院提起上訴，附此敘明。
據上論斷，應依刑事訴訟法第452 條、第455 條之1 第1 項、第
3 項、第369 條第1 項前段、第364 條、第301 條第1 項、第36
8 條，刑法第74條第1 項第1 款，判決如主文。
本案經檢察官乙○○到庭執行職務。
中    華    民    國    98    年    8    月    31    日
                  交通法庭  審判長法  官  洪碩垣
                                  法  官  葉文博
                                  法  官  張  震
以上正本證明與原本無異。
被告甲○○部分，不得上訴。
被告丙○○部分，如不服本判決應於收受本判決後10日內向本院
提出上訴書狀，並應敘述具體理由，如未敘述上訴理由者，應於
上訴期間屆滿後20日內補提理由書狀於本院（均須按他造當事人
之人數附繕本）「切勿逕送上級法院」。
中    華    民    國    98    年    8    月    31    日
                                  書記官  鄒秀珍
附錄本判決論罪之法條：
中華民國刑法第284條
因過失傷害人者，處6 月以下有期徒刑、拘役或5 百元以下罰金
，致重傷者，處1 年以下有期徒刑、拘役或5 百元以下罰金。
從事業務之人，因業務上之過失傷害人者，處1 年以下有期徒刑
、拘役或1 千元以下罰金，致重傷者，處3 年以下有期徒刑、拘
役或2 千元以下罰金。


司法院資訊處製作；財團法人民間司法改革基金會備份。
